# Estadistica descriptiva{#Estadistica_descriptiva}
***
* Vamos a usar la siguiente [base de datos](Data/07_Descriptive_statistics/Descriptive_statistics.csv).

***

Cargamos librerias y leemos los datos
```{r, message=FALSE, warning=FALSE}
if (!require('pacman')) install.packages('pacman'); library('pacman')
p_load(tidyverse, findviews)

datos = read_csv("Data/07_Descriptive_statistics/Descriptive_statistics.csv"); datos

```

## Summary de datos
```{r}
# datos %>% group_by(Condition)  %>% summarise(VD = mean(VD), sd = sd(VD))
    
datos %>% 
  group_by(Condition) %>% 
  summarise(sd = sd(VD), VD = mean(VD))

# datos %>% filter(Edad > 18) %>% group_by(Condition, Sexo)  %>% summarise(VD = mean(VD), stdev = sd(VD), VD_t = mean(VD_t), num = length(VD))
    
datos %>% 
  filter(Edad > 18) %>%
  group_by(Condition, Sexo) %>%
  summarise(num = length(VD), stdev = sd(VD), VD = mean(VD), VD_t = mean(VD_t))

# Todo en uno
datos %>%
  group_by(Condition) %>%
  summarise(num = length(VD), stdev = sd(VD), mean = mean(VD), max(VD), min(VD))

```


## Agrupamos por sujeto
```{r}
datos %>%
  group_by(ID) %>%
  summarise(mean = mean(VD))

```

## Visualize missing values

With Amelia
```{r}
if (!require('pacman')) install.packages('pacman'); library('pacman')
p_load(Amelia)

datos = datos %>% mutate(Sexo = ifelse(Edad == 37, NA, Sexo))

missmap(datos)

```

With ggplot and reshape2
```{r}
# With ggplot
# A function that plots missingness
if (!require('pacman')) install.packages('pacman'); library('pacman')
p_load(reshape2, ggplot2)

ggplot_missing <- function(x){
  
  x %>% 
    is.na %>%
    melt %>%
    ggplot(data = .,
           aes(x = Var2,
               y = Var1)) +
    geom_raster(aes(fill = value)) +
    scale_fill_grey(name = "",
                    labels = c("Present","Missing")) +
    theme_minimal() + 
    theme(axis.text.x  = element_text(angle=45, vjust=0.5)) + 
    labs(x = "Variables in Dataset",
         y = "Rows / observations")
}

ggplot_missing(datos)

```



## Tutorial externo
* [Tutorial para colapsar datos](http://stanford.edu/~ejdemyr/r-tutorials/collapsing-data/)



## Findviews
Lanzar el siguiente comando para explorar visualmente los datos:

´findviews(datos)´

Ver pagina en [Github ](https://github.com/tsellam/findviews)
