# Estadistica inferencial{#Estadistica_inferencial}

<!-- # REVISAR -->
<!-- http://www.cookbook-r.com/Statistical_analysis/ANOVA/ -->

<!-- # REVISAR -->
<!-- # Para generar tablas APA de descriptivos y ANOVAS -->
<!-- https://cran.rstudio.com/web/packages/apaTables/vignettes/apaTables.html -->

*******************************************************

**WIP: REVISAR PAQUETE AFEX**  

* Permite definir variables intra y entre... y sacar posthocs!  
https://cran.r-project.org/web/packages/afex/afex.pdf

a = aov_ez(“ID”, “VD”, datos_long, within = c(“VI1”, “VI2”, “VI3”))

lsmip(a, VI1 ~ VI2 * VI3)

lsmeans(a, “VI1”, contr = “pairwise”) lsmeans(a, “VI2”, contr = “pairwise”) lsmeans(a, “VI3”, contr = “pairwise”)

lsmeans(a, c(“VI1”, “VI2”, “VI3”), contr = “pairwise”) 


Why Psychologists Should Always Report the W-test Instead of the F-Test ANOVA 
https://psyarxiv.com/wnezg


**WIP: REVISAR**

* http://www.quantide.com/raccoon-ch-2-4-3-way-anova/

*******************************************************

Luego de tener algo parecido a una base de datos ordenada, y haber examinado y vizualizado nuestros datos, es posible que quieras analizarlos.

Para esto aprenderemos algo sobre la lógica de contrucción de modelos y formulas con los cuales podremos armar varias de las pruebas estadísticas clásicas y facilitara la comprensión de otras funciones más complejas como las relacionadas a Modelos re regresión más complejos y Modelos de Ecuaciones Estructurales.

##Algo sobre Modelos y Fórmulas
En terminos sencillos, un modelo es una conjetura sobre que tipo de relación tienen las variables en juego.

Por ejemplo yo podria suponer que a medida que aumenta el consumo de alcohol, nuestra percepción de belleza decae.

R tiene sencillas fórmulas para representar este tipo de relaciones.

Si nosotros pensamos que el consumo `Alcohol` predice el `Atractivo` de la persona con la que filteamos, podemos formularlo como un modelo de la forma:

```{r data-analysis-1}
#fórmula básica
formula = "Atractivo ~ Alcohol"
```

Si además pensamos que el `Sexo` tambien puede ser un predictor, modificamos el modelo inicial:

```{r data-analysis-2}
#añadir variables predictoras
formula = "Atractivo ~ Alcohol + Sexo"
```

En el caso de que 2 variables, `Alcohol` y `Sexo` sean predictores, es posible pensar que estas pueden interaccionas. Podemos agregar la interación de varias formas:

```{r data-analysis-3}
#versión extendida
formula = "Atractivo ~ Alcohol + Sexo + Alcohol*Sexo"

#versión corta
formula = "Atractivo ~ Alcohol*Sexo"
```

En resumen, todo lo que esta a la derecha del simbolo `~` es considerado un predictor o variable independiente, y todo lo que esta a la izquierda es una variable de resultado o una variable dependiente. No utilizamos el simbolo `=`, `<-` o `==` ya que no estamos ni asignando ni haciendo una equivalencia lógica, y podriamos confundir a R.

Existen casos (por ejemplo, correlación o chi-cuadrado) en donde no hay una predicción propiamente tal. En estos casos se elimina del modelo la variable de resultado:

```{r data-analysis-4}
#fórmula para modelo sin predictor o asociativo
formula = "~ Atractivo + Alcohol"
```

##Preparación de datos y packages

Para muchos de los análisis que vienen a continuación hemos creado una base de datos, la cual puedes descargar [Aquí](Data/08-Data_analysis/ANOVA_1.csv).

```{r data-analysis-5}
#Packages
if (!require('readr')) install.packages('readr'); library('readr')
if (!require('dplyr')) install.packages('dplyr'); library('dplyr')
if (!require('yarrr')) install.packages('yarrr'); library('yarrr')
if (!require('car')) install.packages('car'); library('car')


#Importar dataframe
df = read_csv("Data/08-Data_analysis/ANOVA_1.csv")

#Muestra las primeras 10 observaciones
df

#Recodificar variable sexo de numérico a factor con etiquetas
df = df %>% mutate(Sexo = ifelse(Sexo == 0, "mujer", "hombre")) %>% mutate(Sexo = as.factor(Sexo))
```

##Prueba t para muestras independientes

###Contando la historia...
Evaluación de diferencias por `Sexo` en una prueba de Teoría de la mente `Tom`

###Test

```{r data-analysis-t-test}
#En primer lugar comprobamos el supuesto de homogeneidad de varianzas

#levene test {car} para homogeneidad de las varianzas
leveneTest(df$Tom ~ df$Sexo)

#Ingresamos nuestro modelo en la función t.test()
t.test(Tom ~ Sexo, df,  var.equal = T, paired = F)

#Reporte descriptivo y Vizualización
df %>% 
  na.omit(Tom) %>% 
  group_by(Sexo) %>% 
  summarise(mean = mean(Tom), sd = sd(Tom))

pirateplot(Tom ~ Sexo, 
           data = df, 
           ylim = c(0, 40), 
           xlab = "Metodo", 
           ylab = "Nota", 
           main = "t test Pirateplot", 
           point.pch = 16, 
           pal = "basel")

```

##Prueba t para muestras dependientes

###Contando la historia...
En una tarea de disparo a objetivos, queremos evaluar si existen diferencias en la precisión de los sujetos a objetivos que aparecen a la Izquierda (`AccuracyIz`) o a la Derecha (`AccuracyDer`) del monitor.

###Test

```{r data-analysis-t-test2}
#Ingresamos nuestro modelo en la función t.test()
t.test(df$AccuracyIz, df$AccuracyDer, paired = T)

```

##Correlación de Pearson

###Contando la historia...
Se desea evaluar si existe alguna relación entre Teoria de la Mente (`Tom`) y el grado de Empatía de los sujetos (`Empatia`).

###Test
```{r data-analysis-correlation}
#Correlación de Pearson
cor.test(~ Tom + Empatia, data = df)

#Visualizar Diagrama de Dispersión
ggplot(df, aes(Tom, Empatia)) +
  theme_bw() +
  geom_point(shape = 16, col = transparent("red", .4))
```


```{r data-analysis-correlation2}
#Selecione un subconjunto de variables para la correlación multiple
cordata = df %>% dplyr::select(-Id,-Moral,-Sexo,-AccuracyIz,-AccuracyDer,-Edad)

#carga libreria Hmisc
if (!require('Hmisc')) install.packages('Hmisc'); library('Hmisc')

#correlación multiple
rcorr(as.matrix(cordata), type = "pearson")
```

##Regresión Simple

###Contando la historia...

Evaluaremos como las Funciones ejecutivas (`FunEjec`) pueden predecir la Precisión a objetivos en una tarea atencional (`Accuracy`).

Para esto primero añadiremos una nueva variable `Accuracy` la cual será el promedio de precisión para los objetivos Derechos (`AccuracyDer`) e Izquierdos (`AccuracyIz`). Lo realizaremos con la función `mutate` antes revisada en el apartado de manipulación de datos.

Además filtraremos a los sujetos con puntajes bajos (menos de 50 puntos).

```{r data-analysis-regression}
#Creamos nueva variable "Accuracy" con la función mutate() {dplyr}
df = df %>% mutate(Accuracy = (AccuracyIz + AccuracyDer)/2)

#Utilizar observaciones con puntajes de Funcion ejecutiva sobre 50 puntos.
df = df %>% filter(FunEjec > 50)

```

###Test

```{r data-analysis-regression2}

#Insertamos nuestra fórmula al Modelo de Regresión Simple
fit = lm(Accuracy ~ FunEjec, df)

#Resumen de Coeficientes y Parametros del modelo
summary(fit)

#Intevalos de Confianza de los parámetros del modelo
confint(fit, level = 0.95)

#Visualizar Diagrama de Dispersión para Regresión
ggplot(df, aes(FunEjec, Accuracy)) +
  theme_bw() +
  geom_point(shape = 16, col = transparent("black", .4)) + 
  geom_smooth(method = lm , color = "red", se = T)

```


##Análsis de la Varianza (1 Factor)
Esta vez trabajaremos con otra base de datos, la cual puedes descargar [Aquí](Data/08-Data_analysis/ANOVA_2.csv).
Se recomienda en esta oportunidad limpiar nuestro espacio de trabajo. Para esto podemos presionar `Ctrl + Shift + F10` o utilizar la función:

```{r data-analysis-aov}
rm(list=ls())
```

###Preparación de datos y packages
```{r data-analysis-aov2}
#Packages
if (!require('readr')) install.packages('readr'); library('readr')
if (!require('dplyr')) install.packages('dplyr'); library('dplyr')
if (!require('stats')) install.packages('stats'); library('stats')
if (!require('car')) install.packages('car'); library('car')
if (!require('apaTables')) install.packages('apaTables'); library('apaTables')


#Importar dataframe
df = read_csv("Data/08-Data_analysis/ANOVA_2.csv")

#Muestra las primeras 10 observaciones
df

#Recodificar variable Metodo de numérico a factor con etiquetas
df = df %>% mutate(Metodo = ifelse(Metodo == 1, "Electroshock", ifelse(Metodo == 2, "Indiferencia", "Buen trabajo"))) %>% mutate(Metodo = as.factor(Metodo))
```

###Contando la historia...
Se desea evaluar que métodos pueden contribuir (o no) al aprendizaje de estadísticas en R. Para esto tenemos las variables `Metodo` (si se uso Electroshock, la fria Indiferencia o un "Buen trabajo!") y la `Nota` nota que se obtuvo en el curso.


###Test

```{r data-analysis-aov3}
#Introducimos la formula al Modelo con la función de ANOVA aov()
fit = aov(Nota ~ Metodo, df)

#Summario de Parámetros y Coeficientes
summary(fit)

#levene test {car} para homogeneidad de las varianzas
leveneTest(df$Nota ~ df$Metodo)

#Comparaciones Multiples mediante función TukeyHSD() {stats}
TukeyHSD(fit)

#Reporte descriptivo y Vizualización
df %>% 
  group_by(Metodo) %>% 
  summarise(mean = mean(Nota), sd = sd(Nota))

pirateplot(Nota ~ Metodo, 
           data = df, 
           ylim = c(0, 100), 
           xlab = "Metodo", 
           ylab = "Nota", 
           main = "ANOVA Pirateplot", 
           point.pch = 16, 
           pal = "basel")

```


###Tablas
```{r data-analysis-aov-tables}
apa.1way.table(iv = Metodo, dv = Nota, data = df, filename = "Resultados/Figure1_APA.doc", table.number = 1)

apa.aov.table(fit, filename = "Resultados/Figure2_APA.doc",table.number = 2)

```

##Análsis de la Varianza (2 Factores)

###Descarga

Esta vez nuevamente trabajaremos con otra base de datos, la cual puedes descargar [Aquí](Data/08-Data_analysis/ANOVA_3.csv).
Se recomienda nuevamente limpiar nuestro espacio de trabajo. Para esto podemos presionar `Ctrl + Shift + F10` o utilizar la función:

```{r data-analysis-aov-2-fact}
rm(list = ls())
```

###Preparación de datos y packages

```{r data-analysis-aov-2-fact2}
#Packages
if (!require('readr')) install.packages('readr'); library('readr')
if (!require('dplyr')) install.packages('dplyr'); library('dplyr')
if (!require('stats')) install.packages('stats'); library('stats')
if (!require('car')) install.packages('car'); library('car')



#Importar dataframe
df = read_csv("Data/08-Data_analysis/ANOVA_3.csv")

#Muestra las primeras 10 observaciones
df

#Recodificar variable Sexo y Alcohol de numérico a factor con etiquetas
df = df %>% mutate(Sexo = ifelse(Sexo == 0, "mujer", "hombre")) %>% mutate(Sexo = as.factor(Sexo))
df = df %>% mutate(Alcohol = ifelse(Alcohol == 0, "No consume", "Tres Shop")) %>% mutate(Alcohol = as.factor(Alcohol))
```

###Contando la historia...
A veces cuando bebemos bebidas espirituosas, podemos sobreestimar el atractivo de otras personas. Esto en psicología lo conocemos como "Beer Glass Effect".
Deseamos ver este efecto, pero además ver si el Sexo influye también.

Para esto tenemos las variables `Alcohol` (Si ha bebido o no), el `Sexo` del bebedor y la puntuación de `Atractivo` de la persona con la que flirtea aquella noche.

###Test

```{r data-analysis-aov-2-fact3}
#Ajustamos el modelo con la funcion de ANOVA aov()
fit = aov(Atractivo ~ Sexo * Alcohol, df)

#Summario de Parámetros y Coeficientes
summary(fit)

#Comparaciones Multiples mediante función TukeyHSD() {stats}
TukeyHSD(fit)

#Reporte descriptivo y Vizualización
df %>% 
  group_by(Alcohol,Sexo) %>% 
  summarise(mean = mean(Atractivo), sd = sd(Atractivo))

df %>% 
  group_by(Alcohol) %>% 
  summarise(mean = mean(Atractivo), sd = sd(Atractivo))

df %>% 
  group_by(Sexo) %>% 
  summarise(mean = mean(Atractivo), sd = sd(Atractivo))

pirateplot(Atractivo ~ Sexo + Alcohol, 
           data = df, 
           ylim = c(0, 100), 
           xlab = "Sex*Alcohol", 
           ylab = "Attractiveness Score", 
           main = "ANOVA Pirateplot", 
           point.pch = 16, 
           pal = "basel")

```

###Tablas
```{r data-analysis-aov-2-fact-tables}
apa.2way.table(iv1 = Sexo, iv2 = Alcohol, dv = Atractivo, data = df, filename = "Resultados/Figure3_APA.doc", table.number = 3)

apa.aov.table(fit, filename = "Resultados/Figure4_APA.doc",table.number = 4)

```

## Referencias y Fuentes
* [Field, A. (2012). Discovering statistics using R.](https://uk.sagepub.com/en-gb/eur/discovering-statistics-using-r/book236067)

* [Kabacoff, R. (2015). R in action: data analysis and graphics with R.](https://www.manning.com/books/r-in-action)