# Funciones{#Funciones}

***
Vamos a usar la siguiente [base de datos](Data/09-Functions/Functions.csv).

***

* Cargamos librerias y leemos datos
```{r 09-Functions-1}
# Cargamos librerias
if (!require('pacman')) install.packages('pacman'); library('pacman')
p_load(readr, dplyr)

# Leemos datos y echamos un vistazo
datos = read_csv("Data/09-Functions/Functions.csv")
```

## Creando mi primera función

Las funciones le añaden potencia y versatilidad a cualquier lenguaje de programación. Con ellas podemos automatizar tareas complicadas evitando duplicar codigo, o darle funcionalidad adicional a nuestros scripts. Para una introducción a la filosofia detras del [Functional Programming](http://adv-r.had.co.nz/Functional-programming.html), ver el capítulo homónimo del libro [Advanced R](http://adv-r.had.co.nz/Functional-programming.html).


### Pirate plot original

Vimos que la función para graficar usando Pirate plot es la siguiente:

```{r 09-Functions-2}
# Cargamos librería
if (!require('pacman')) install.packages('pacman'); library('pacman')
p_load(yarrr)    

pirateplot(formula = PPV_DECLARED ~ condition,
           data = datos,
           main = "PPV by condition",
           avg.line.fun = median,
           #theme.o = 2,
           jitter.val = .2,
           inf = "ci", #Show confidence interval (95%)
           inf.f.o = 0.2, #Opacity of ci
           pal = "appletv")
```
Ver la web del creador: [Pirate plot](http://nathanieldphillips.com/)


### Nuestra función
Podemos crear una función propia para simplificar el código del Pirate Plot, manteniendo fijados aquellos parametros que queramos.  
Creamos una función llamada `Plot.me()` que tiene los siguientes parámetros:

* Formula
* Datos
* Titulo (por defecto se usa Formula, pero se puede usar un valor arbitrario: "Gráfica linda")
* Funcion (por defecto se usa *mean*, pero también se puede pedir *median*, etc.)


```{r 09-Functions-3}
# Función Plot.me()
Plot.me <- function(Formula, Datos, Titulo = Formula, Funcion = mean) {
  
    pirateplot(formula = Formula,
               data = Datos,
               main = Titulo,
               avg.line.fun = Funcion,
               #theme.o = 2,
               jitter.val = .2,
               inf = "ci", #Show confidence interval (95%)
               inf.f.o = 0.2, #Opacity of ci
               pal = "appletv")
}

```
  
<BR>        

Usamos nuestra nueva función simplificada para crear algunas gráficas:

```{r 09-Functions-4}
Plot.me(PPV_DECLARED ~ condition, datos)
Plot.me(PPV_DECLARED ~ Genero, datos)
Plot.me(PPV_DECLARED ~ Genero + condition, datos)

```


Podemos personalizar algunas cosas:

```{r 09-Functions-5}
Plot.me(PPV_DECLARED ~ condition, datos, "Titulo lindo", median)
```
