## Anonimizar participantes - Encriptar IDs

Other interesting resources:  

- https://cran.r-project.org/web/packages/safer/index.html


**Libraries**
```{r anonimization_libraries, message=FALSE, warning=FALSE}
if (!require('pacman')) install.packages('pacman'); library('pacman')
p_load(hashids, dplyr)
```

### Encriptando y desencriptando un elemento
```{r anonimization_encrypt}
h = hashid_settings(salt = 'this is my salt')

# Numbers to encode
Plain_ID = c(12345678); Plain_ID
a = encode(Plain_ID, h); a #"BZ9RNV"
decode("BZ9RNV", h) #12345678

```


### Encriptando y desencriptando la columna RUT de una DB completa.

Generamos aleatoriamente numeros de identificacion "similares" a RUTs, los encriptamos, y despues desencriptamos.
```{r anonimization_encrypt_column, message=FALSE, warning=FALSE}
# Cargamos librerias y leemos DB
if (!require('pacman')) install.packages('pacman'); library('pacman')
p_load(hashids, dplyr)

# Pseudo RUTs generadas aleatoriamente
data = round(runif(100)*10000000) %>% as_tibble() %>% 
  dplyr::rename(RUT = value)
```

**BUG: When building book with Bookdown, it ignores the rowwise() argument!?**
```{r anonimization_full}

h = hashid_settings(salt = 'this is my salt')

# Encriptamos
data = data %>% 
  dplyr::rowwise() %>% 
  mutate(RUT_Encripted = encode(RUT, h))

# Desencriptamos
data = data %>% 
  dplyr::rowwise() %>% 
  mutate(RUT_Decripted = decode(RUT_Encripted, h))

# Mostramos los resultados
data %>% select(RUT_Encripted, RUT_Decripted, RUT)

```

