## Anonimizar participantes - Encriptar IDs

Con safer podemos encriptar cualquier cosa.  

Con hashids solo podemos encriptar IDs numericos.  


**Libraries**
```{r anonimization_libraries, message=FALSE, warning=FALSE}
if (!require('hashids')) install.packages('hashids'); library('hashids')
if (!require('safer')) install.packages('safer'); library('safer')
if (!require('dplyr')) install.packages('dplyr'); library('dplyr')
```


### Encriptando y desencriptando un elemento
```{r anonimization_encrypt}

# No acepta acentos, ñs, etc.
h = hashid_settings(salt = 'this is my salt')

# Numbers to encode
Plain_ID = c(12345678); Plain_ID
a = encode(Plain_ID, h); a #"BZ9RNV"
decode("BZ9RNV", h) #12345678

```


### Encriptando y desencriptando la columna RUT de una DB completa.

Generamos aleatoriamente numeros de identificacion "similares" a RUTs, los encriptamos, y despues desencriptamos.
```{r anonimization_encrypt_column, message=FALSE, warning=FALSE}
# Cargamos librerias y leemos DB
if (!require('hashids')) install.packages('hashids'); library('hashids')
if (!require('dplyr')) install.packages('dplyr'); library('dplyr')

# Pseudo RUTs generadas aleatoriamente
data = round(runif(100)*10000000) %>% as_tibble() %>% 
  dplyr::rename(RUT = value)
```

**BUG: When building book with Bookdown, it ignores the rowwise() argument!?**
```{r anonimization_full}

h = hashid_settings(salt = 'this is my salt')

# Encriptamos
data = data %>% 
  dplyr::rowwise() %>% 
  mutate(RUT_Encripted = encode(RUT, h))

# Desencriptamos
data = data %>% 
  dplyr::rowwise() %>% 
  mutate(RUT_Decripted = decode(RUT_Encripted, h))

# Mostramos los resultados
data %>% select(RUT_Encripted, RUT_Decripted, RUT)

```

### Encriptando algo que no sean numeros

```{r anonim_nonums, eval=FALSE, include=TRUE}

if (!require('safer')) install.packages('safer'); library('safer')
if (!require('dplyr')) install.packages('dplyr'); library('dplyr')

temp <- encrypt_string("hello, how are you", key = "mi clave secreta")
decrypt_string(temp, "mi clave secreta")



KEY = "my super secret key"

# Pseudo RUTs generadas aleatoriamente
data = round(runif(100)*10000000) %>% as_tibble() %>% 
  dplyr::rename(RUT = value)

# **BUG: When building book with Bookdown, it ignores the rowwise() argument!?**. Sin este argumento falla la funcion

data %>% 
  mutate(RUT = paste0("x", RUT)) %>% 
  
  # Encrypt
  rowwise() %>% 
  mutate(ID = encrypt_string(as.character(RUT), key = KEY)) %>% 
  select(RUT, ID) %>% 
  
  # Decrypt
  mutate(ID2 = decrypt_string(ID, key = KEY)) 
  
```

